【裁判字號】    97,訴,1708
【裁判日期】    980211
【裁判案由】    清償債務
【裁判全文】
臺灣桃園地方法院民事判決                   97年度訴字第1708號
原      告  甲○○
            丙○○
上  二  人
訴訟代理人  蕭明哲律師
被      告  乙○○
訴訟代理人  陳傳中律師
上列當事人間清償債務事件，於民國98年1月14日言詞辯論終結，
本判決如下：
    主      文
原告之訴及假執行之聲請均駁回。
訴訟費用由原告負擔。
    事實及理由
一、原告起訴主張被告即原告甲○○之配偶於民國97年8 月15日
    下午9 時，偕同桃園縣警察局八德分局八德派出所員警至桃
    園縣八德市○○路○ 段1425號大溪地汽車旅館309 號房，於
    進入房間時堅稱原告有通姦之行為，惟當時原告均衣著整齊
    ，於被告敲門時即刻開門並無任何延誤，現場復查無其他任
    何性行為之跡證，然被告堅持告訴，其後雙方一同至八德派
    出所製作筆錄。於八德派出所時，被告堅持要求巨額賠償，
    並恐嚇原告，如不答應要把事情鬧大，並至工作場所宣揚，
    現場並三度作勢欲毆打原告丙○○，於被告之恐嚇脅迫下，
    原告不得已簽立和解契約書，內容除要求原告甲○○於同年
    8 月18日支付被告新台幣（下同）90萬元外，並應另行簽發
    同額本票作為擔保，此外並應另就原告丙○○所簽發與被告
    4 張，面額共計80萬元之本票擔任共同發票人。原告甲○○
    於被脅迫下已經先行支付被告90萬元，然被告亦未返還該同
    額本票。嗣被告並持原告所共同簽發如附表所示本票向鈞院
    聲請本票裁定。原告乃於於97年9 月18日以存證信函通知撤
    銷原告因受被告脅迫所簽發同上和解書及如附表所所示本票
    之意思表示，原告簽發同上和解書及如附表所所示本票之意
    思表示既經撤銷而無效，被告受領之90萬元即屬不當得利，
    自應返還，被告所持如附表所所示本票債權亦為不存在。爰
    依民法第179 條及民事訴訟法第247 條第1 項規定提起本訴
    等語，並聲明 (一）確認被告持有如附表所示之本票債權不
    存在。 (二）被告應返還原告甲○○90萬元，並自起訴狀繕
    本送達（97年10月20日）翌日起至返還日止按週年利率百分
    之5 計算之利息。（三）願供擔保請准宣告假執行。
二、被告則以其於97年8 月15日報警查獲原告發生外遇、妨害家
    庭情事，現場經蒐證取得保險套1 個，當時原告為避免被告
    憤而提告，遂與被告於警局內達成和解，並簽發同上和解書
    及含附表所示本票之5 紙本票，被告並無恐嚇情事，否則何
    以未見員警出面制止，原告亦未向警局內之員警求援，原告
    亦未即在警局內備案遭恐嚇，或隨即發函表示撤銷因被脅迫
    而為之意思表示，原告甲○○反經3 天思考後，仍依約將和
    解金90萬元支付被告，再經過1 個月後（97年9 月18日），
    原告才發出存證信函表示係遭脅迫、欲撤銷所為意思表示，
    顯見被告並無脅迫之情事等語資為抗辯。並聲明原告之訴駁
    回，暨如受不利判決願供擔保請准宣告免於假執行。
三、兩造不爭執事項：
(一)兩造於97年8月15日簽立同上和解契約書1紙。
(二)原告甲○○於簽立同上和解書同時，另簽發90萬元之本票1
    紙予被告，並於97年8 月18日將金額給付予被告。
(三)原告於簽立同上和解契約書同時，除原告甲○○單獨簽立上
    開本票外，另原告亦共同簽發並交付被告含如附表所示本票
    計4紙本票。
(四)對於如附表所載之本票，現由被告持有之事實不爭執。
四、兩造爭執事項：原告是否係因受被告脅迫而於97年8 月15日
    在警局簽發同上和解書及如附表之本票？
五、按「當事人主張有利於己之事實者，就其事實有舉證之責任
    。」民事訴訟法第277 條前段定有明文。又按「當事人主張
    其意思表示係因被詐欺或脅迫而為之者，應就其被詐欺或被
    脅迫之事實，負舉證之責任。」最高法院21年上字第2012號
    判例意旨參照。經查，本件原告係主張其於97年8 月15日在
    警局所為簽發同上和解書及如附表之本票之意思表示係受被
    告脅迫而為之事實，既經被告否認，自應由原告就其主張被
    脅迫之有利於己之事實，負舉證之責任。惟查，原告主張其
    受被告脅迫之地點係桃園縣警察局八德分局八德派出所內，
    原告除未就近向警局內之員警求援、備案外，原告甲○○反
    於事後依約交付被告90萬元，原告所稱其於97年8 月15日在
    警局所為簽發同上和解書及如附表之本票之意思表示係受被
    告脅迫一事，似與一般社會常情有違，已非無疑。況原告所
    舉證人即處理員警朱遠任、紀立為、林毓凱均稱其等未見聞
    原告所稱脅迫情事（見本院98年1 月14日言詞辯論筆錄），
    亦不足為原告有利認定之憑據。至於原告所稱其於事發後1
    個月即97年9 月18日以存證信函通知撤銷原告因受被告脅迫
    所簽發同上和解書及如附表所所示本票之意思表示一事，純
    為原告事後個人行為，亦不足為推論其受有脅迫之有利證據
    。依前說明，原告就其所主張應負舉證責任之同上受被告脅
    迫之有利於己之事實，既不能舉證以實其說，自應受不利之
    認定，即原告所主張其係受被告脅迫而為簽發同上和解書及
    如附表所所示本票之意思表示云云，即屬不可採。原告縱於
    97年9 月18日以存證信函通知撤銷原告因受被告脅迫所簽發
    同上和解書及如附表所所示本票之意思表示，不生撤銷效力
    。兩造間之同上和解書及如附表所所示本票之債權、債務關
    係，自不因原告同上撤銷而無效。被告依同上和解書而受領
    之90萬元即非不當得利，被告所持如附表所所示本票債權亦
    非不存在。
六、從而，原告爰依民法第179 條及民事訴訟法第247 條第1 項
    規定請求 (一）確認被告持有如附表所示之本票債權不存在
    。(二） 被告應返還原告甲○○90萬元，並自起訴狀繕本送
    達（97年10月20日）翌日起至返還日止按週年利率百分之5
    計算之利息。均無理由，應予駁回。原告之訴（請求不當得
    部分）既經駁回，假執行之聲請，亦失所附麗，應併予駁回
    。
七、本件事證已臻明確，原告於本院言詞辯論終結後，始聲請本
    院向桃園縣警察局八德分局八德派出所調閱相關錄影光碟，
    係逾時提出聲請查證據，為免延滯訴訟，核無必要，附此敘
    明。
八、訴訟費用之依據：民事訴訟法第78條。
中    華    民    國    98    年    2     月    11    日
                  民事第三庭     法  官   張天民
附表：
┌────────────────────────────┐
│97年度訴字第1708號                                      │
├─┬──────┬─────┬──────┬────┬─┤
│編│ 發  票   日│ 票面金額 │ 到  期   日│票據號碼│備│
│號│            │（新台幣）│            │        │考│
├─┼──────┼─────┼──────┼────┼─┤
│1 │ 97年8月15日│500,000元 │ 97年8月20日│TH633475│  │
└─┴──────┴─────┴──────┴────┴─┘
以上正本係照原本作成
如對本判決上訴，須於判決送達後20日內向本院提出上訴狀
中    華    民    國    98    年    2     月    12    日
                            書記官  崔青菁


司法院資訊處製作；財團法人民間司法改革基金會備份。
